【裁判字號】    89,訴,2072
【裁判日期】    891204
【裁判案由】    違反森林法
【裁判全文】
臺灣臺中地方法院刑事判決                        八十九年度訴字第二七二號
    公  訴  人  台灣台中地方法院檢察署檢察官
    被      告  甲○○
    選任辯護人  徐文宗
右列被告因違反森林法案件，經檢察官提起公訴（八十九年度偵字第六七四七號），
本院判決如左：
    主  文
甲○○無罪。
    理  由
一、公訴意旨略以：被告甲○○於民國八十八年九月二十一日後某日起，未經主管機
    關核准或同意，擅自在東勢林區管理處雙琦工作站所管理之台中縣和平鄉自由村
    大安溪事業區一一七林班第六三之一地號國有林地內，占用長八．一公尺，寬一
    一．一公尺，面積八九．九一平方公尺之土地，加以整地，並自八十九年四月三
    日起雇用不知情之工人張輝光在該地搭建木屋一棟，因認被告涉犯森林法第五十
    一條第一項之罪嫌云云。
二、按犯罪事實應依證據認定之，無證據不得推定其犯罪事實，刑事訴訟法第一百五
    十四條定有明文。又按以所有竹、木為目的，於他之土地有地上權、租賃權或其
    他使用或收益權者，於本法適用上視為森林所有人，森林法第四條定有明文。又
    於他人森林內，擅自墾植或設置工作物，應受刑事處罰，可見依該條構成要件觀
    之，如在自己森林內（森林所有人）墾植或設置工作物，或經他人同意而於他人
    森林內墾殖或設置工作物等情，均不構成犯罪，最高法院八十五年度台上字第三
    ０六三號判決、法務部八五法檢二字第二七六三號函、司法院八三廳刑一字第一
    二四三三號及司法院八四廳刑一字第０七二六０號函參照。再按森林法第四十九
    條第二項所指森林內係指土地上有森林存在而言，該地既經他人開墾在先，地上
    已無森林，論以於他人森林內墾植之罪，亦非適法，最高法院七十一年度台上字
    第四二一九號著有判決可考。訊據被告坦承於右揭時地整地並雇請張輝光搭蓋建
    物等事實，惟否認有何違反森林法犯行，辯稱：該地係其前妻鄭鳳姬姪子乙○○
    向東勢林管區承租，伊於四十三年即得乙○○同意管理該地並建築建物居住，嗣
    建物因九二一地震受創，伊申請重建，獲回覆可就地重建，乃雇工修建，伊將原
    有建物修築完成，東勢林區管理處雙崎工作站以伊未能提出五十八年前已占有之
    證明，未予核准，伊無占用林地之犯意，況伊占用迄今已罹追訴權時效等語。經
    查前開林地係由乙○○於八十年六月間向東勢林區管理處續租，有租賃契約書附
    卷可稽，又乙○○承租該地已逾二十年，該地及其上房屋係乙○○及其母與鄭鳳
    姬出錢興建，借與被告居住使用，九二一地震後乙○○同意被告重建受損之房屋
    等事實，經本院囑託臺灣台北地方法院訊問乙○○，經證人乙○○結證明確。足
    徵被告使用前開土地係本於其與乙○○間之借貸關係，被告非無權占用，依前開
    森林法第四條規定，被告被視為森林所有人，是被告在自己森林內興建建物，核
    與森林法第五十一條第一項處罰之對象須在他人土地上設置工作物之規定有間。
    又被告原有房屋受損，雇請張輝光在原地重建，重建範圍未逾原有建物乙事，經
    證人張輝光證述明確，查被告搭蓋建物之範圍既係原有建物之範圍，因其原有建
    物所在之土地已經開墾在先，地上已無森林，是被告所為，亦無法論以在他人森
    林內設置工作物之罪責。綜上所陳，被告行為，核與森林法第五十一條第一項之
    罪之構成要件未合，難繩以該罪責。此外，本院復查無其他積極証據足資証明被
    告有何犯行，自應為無罪之諭知。
據上論斷，應依刑事訴訟法第三百零一條第一項，判決如主文。
中      華      民      國      八十九    年    十二    月        四    日
                                        法  官  林郁婷
右正本證明與原本無異。
如不服本判決，應於送達後十日內向本院提出上訴狀 （須附繕本） ，上訴於台灣高
等法院台中分院。
                                        書記官
中      華      民      國      八十九    年    十二    月        四    日


司法院資訊處製作；財團法人民間司法改革基金會備份。
